ACORDAO-COMPLETO-2355395

ACÓRDÃO 3962/2019 ATA 17/2019 - PRIMEIRA CÂMARA

VISTOS, relatados e discutidos estes autos de pensão civil concedida pelo Núcleo Estadual do Ministério da Saúde na Bahia, objeto, anteriormente, do Acórdão 3494/2013-TCU-Plenário,
ACORDAM os Ministros do Tribunal de Contas da União, reunidos em sessão da Primeira Câmara, com fulcro nos arts. 1º, inciso V, e 39, inciso II, da Lei 8.443/1992, c/c o art. 262 do Regimento Interno, e diante das razões expostas pelo Relator, em:
9.1. determinar ao Núcleo Estadual do Ministério da Saúde na Bahia, em reiteração, que:
9.1.1. faça cessar, no prazo de 15 (quinze) dias a contar da ciência desta deliberação, sob pena de responsabilidade solidária da autoridade administrativa omissa, o pagamento destacado, à sra. Olindete da Cunha Barreto, da parcela alusiva ao chamado PCCS (rubrica "VPNI PCCS-DEC. JUD TRAN.JULGADO") , haja vista já integrada aos proventos ordinários da pensionista;
9.1.2. dê ciência desta deliberação à interessada, alertando-a de que o efeito suspensivo proveniente da interposição de eventuais recursos não a exime da devolução dos valores percebidos indevidamente após a respectiva notificação, caso não sejam providos;
9.1.3. envie a esta Corte de Contas, no prazo de 30 (trinta) dias, comprovante de que a interessada teve ciência desta deliberação;
9.2. determinar à Sefip que monitore o cumprimento das medidas indicadas acima.

Monitoramento de deliberação alusiva a pensão civil deferida no âmbito do Núcleo Estadual do Ministério da Saúde na Bahia.

Primeira Câmara

Núcleo Estadual do Ministério da Saúde no Estado da Bahia.

3. Interessada: Olindete da Cunha Barreto (XXX.356.595-XX).

13.1. Ministros presentes: Walton Alencar Rodrigues (Presidente) e Benjamin Zymler (Relator).
13.2. Ministros-Substitutos convocados: Marcos Bemquerer Costa e André Luís de Carvalho.
13.3. Ministro-Substituto presente: Weder de Oliveira.

BENJAMIN ZYMLER

Adoto como parte do relatório, com os ajustes de forma pertinentes, a instrução elaborada no âmbito da Secretaria de Fiscalização de Pessoal (Sefip) :
"INTRODUÇÃO
1.	Trata-se de monitoramento do Acórdão 3494/2013-TCU-Plenário, proferido na sessão de 10/12/2013, de relatoria do e. Ministro Benjamin Zymler (peça 9) , que considerou legal o ato de concessão de pensão civil à interessada acima elencada, sem prejuízo de determinar ao Núcleo Estadual do Ministério da Saúde no Estado da Bahia a adoção de medidas para cessar o pagamento da parcela alusiva ao chamado PCCS (rubrica '01485 VPNI PCCS-DEC. JUD TRAN.JULGADO') , haja vista já integrada aos proventos ordinários da pensionista, nos termos da Lei 11.355/2006, tratando-se, pois, de execução em excesso do respectivo provimento judicial.
HISTÓRICO
2.	No âmbito da deliberação [a par do deferimento do registro do ato], foi feita a seguinte determinação ao órgão de origem:
'1.7.1.1. faça cessar, no prazo de 15 (quinze) dias a contar da ciência desta deliberação, sob pena de responsabilidade solidária da autoridade administrativa omissa, o pagamento destacado, à Sra. Olindete da Cunha Barreto, da parcela alusiva ao chamado PCCS (rubrica '01485 VPNI PCCS-DEC. JUD TRAN.JULGADO') , haja vista já integrada aos proventos ordinários da pensionista, nos termos da Lei 11.355/2006, tratando-se, pois, de execução em excesso do respectivo provimento judicial'.
3.	Devidamente comunicada da decisão (peças 10-11) , a unidade jurisdicionada informou que (peça 12) :
' (...) o servidor não fez opção pela CPST (Carreira da Previdência, Saúde e Trabalho) , permanecendo assim na Carreira da Seguridade Social e do Trabalho - CSST, referenciada no art. 1º da Lei 10.35/2002 [sic]. Desse modo, faz jus à parcela citada, [que, a propósito, vem sendo paga] de acordo com Instruções Normativas do Tribunal de Contas da União.'
....................................................................................................................................................................
EXAME TÉCNICO
6.	Pesquisa ao sistema Siape (peça 21) revela a continuidade do pagamento da parcela alusiva ao chamado PCCS no contracheque atual de Olindete da Cunha Barreto, no mesmo valor já impugnado pelo Tribunal, R$ 588,07.
7.	[Questionado a respeito], o gestor informou 'que o servidor não fez opção pela CPST', contudo essa situação já fora tratada na instrução de análise do ato (peça 5, p. 1) :
'Posteriormente, o Acórdão 2131/2006-TCU-Plenário estabeleceu que a Lei 11.355/06 regularizou o pagamento do abono pecuniário oriundo da Lei 7.686/88 (parcela PCCS) aos servidores das Carreiras da Previdência e Saúde. Porém, conforme registrado no Acórdão 1568/2009-TCU-Plenário, tal parcela estaria sujeita à absorção nos termos do artigo 2º, §§ 4º e 5º, da Lei 11.355/2006. 
A rubrica deveria ter sido convertida em VPNI independentemente da opção ou não dos interessados (ativos, inativos e pensionistas)  pelo enquadramento na nova Carreira da Previdência, da Saúde e do Trabalho, conforme estabelece a Lei 11.355, de 19 de outubro de 2006. De igual modo deveria ter sido observada a obrigatoriedade da absorção do valor referente ao PCCS, proporcionalmente ao incremento obtido com as respectivas parcelas do novo plano de carreira, conforme Anexo IV da Lei 11.355, de 2006, considerando as parcelas já implementadas entre 2006 e 2009, assim como, oportunamente, as demais até dezembro de 2011, fato que não ocorreu na pensão em análise' (destaques inseridos) .
8.	Ou seja, em que pese a opção do servidor pelo não enquadramento na nova carreira, pelo Acórdão 1568/2009-TCU-Plenário, de relatoria do e. Ministro-Substituto André Luís de Carvalho, as rubricas de PCCS deveriam ter sido convertidas em vantagem pessoal nominalmente identificada (VPNI) e absorvidas gradativamente ante a implementação de novos planos de carreira, independentemente da opção ou não dos interessados pelo enquadramento nessa nova carreira. Veja:
'9.2. determinar ao Ministério do Planejamento, Orçamento e Gestão, como órgão gestor do Siape, ao Ministério da Saúde e ao Ministério do Trabalho e Emprego, bem como à Fundação Nacional de Saúde, com fundamento no inciso IX do art. 71 da Constituição Federal, que:
9.2.1. adotem as medidas administrativas necessárias com vistas à conversão, em vantagem pessoal nominalmente identificada (VPNI) , das rubricas '15277 - DECISAO JUDICIAL TRAN JUG AT.' (ativos) e '16171 - DECISAO JUDICIAL TRANS JUG APO' (inativos) , utilizadas para o pagamento da parcela alusiva ao PCCS, independentemente da opção ou não dos interessados - ativos, inativos e pensionistas - pelo enquadramento na nova Carreira da Previdência, da Saúde e do Trabalho, conforme estabelece a Lei nº  11.355, de 19 de outubro de 2006;
9.2.2. observem a obrigatoriedade de absorção do valor referente ao PCCS proporcionalmente ao incremento obtido com as respectivas parcelas do novo plano de carreira, conforme Anexo IV da Lei nº 11.355, de 2006, considerando as parcelas já implementadas entre 2006 e 2009, assim como, oportunamente, as demais até dezembro de 2011' (destaques inseridos) .
9.	Assim, propõe-se a realização de audiência da gestora responsável à época da prolação do Acórdão (peça 15) , Ana Maria Moraes Rebouças, Gerente da Divisão de Gestão Administrativa, para que apresente suas razões de justificativa para o descumprimento do Acórdão aqui monitorado.  
10.	Além disso, cabe propor a imediata exclusão da parcela alusiva ao chamado PCCS do contracheque de Olindete da Cunha Barreto, independente da não opção do instituidor, Adilson de Jesus Barreto, pela nova Carreira da Previdência Saúde e Trabalho, tendo em vista as disposições constantes do Acórdão 1568/2009-TCU-Plenário e do subitem 1.7.1.1 do Acórdão ora monitorado, que expressamente determinou que os pagamentos dessa parcela fossem cessados, sob pena de responsabilidade solidária da autoridade administrativa omissa. 
11.	Ainda, propõe-se determinação para devolução dos valores recebidos indevidamente pela pensionista, desde a ciência do Acórdão 3494/2013-TCU-Plenário.
....................................................................................................................................................................
PROPOSTA DE ENCAMINHAMENTO
13.	Ante o exposto, submetem-se os autos à consideração superior propondo-se:
	a) realização, nos termos do art. 250, inciso IV, do Regimento Interno do TCU, de audiência da Sra. Ana Maria Moraes Rebouças, Gerente da Divisão de Gestão Administrativa, do Núcleo Estadual do Ministério da Saúde no Estado da Bahia, para que, no prazo de 15 (quinze) dias, apresente as suas razões de justificativa para o descumprimento do Acórdão 3494/2013-TCU-Plenário;
	b) determinação, com fundamento no inciso II, art. 250, do Regimento Interno do TCU, ao Núcleo Estadual do Ministério da Saúde no Estado da Bahia para que exclua, imediatamente, a parcela alusiva ao chamado PCCS do contracheque de Olindete da Cunha Barreto, independente da não opção do instituidor, Adilson de Jesus Barreto, pela nova Carreira da Previdência Saúde e Trabalho, tendo em vista as disposições constantes do Acórdão 1568/2009-TCU-Plenário e do subitem 1.7.1.1 do Acórdão 3494/2013-TCU-Plenário; e
	c) determinação, com fundamento no inciso II, art. 250, do Regimento Interno do TCU, ao Núcleo Estadual do Ministério da Saúde no Estado da Bahia para quantificação e ressarcimento dos valores recebidos indevidamente por Olindete da Cunha Barreto, a título de parcela alusiva ao chamado PCCS, desde a ciência do Acórdão 3494/2013-TCU-Plenário."
2.	Dissentindo da unidade técnica, o representante do Ministério Público nos autos, Procurador Júlio Marcelo de Oliveira, assim se manifesta:
"..........................................................................................................................................
O item 9.2.1 do Acórdão 1568/2009-TCU-Plenário determinou a transformação da rubrica relativa ao PCCS em VPNI de modo geral, ou seja, a todos os beneficiários (ativos, inativos e pensionistas) , independentemente da opção ou não pela Carreira da Previdência, da Saúde e do Trabalho, de que trata a Lei 11.355/2006.
In casu, convém observar que a discutida parcela já havia sido convertida em VPNI, desde setembro de 2004, de acordo com as fichas financeiras obtidas do Portal Siapenet, muito antes da determinação formulada pelo Acórdão 1568/2009-TCU-Plenário (peça 25) .
O item 9.2.2 do supracitado acórdão não tem o alcance geral observado no item 9.2.1, isso porque a determinação para absorção da parcela paga a título de PCCS deve dar-se proporcionalmente aos valores definidos no plano de carreira da Lei 11.355/2006 e pelo período nela determinado, circunstância a evidenciar que tal absorção alcança tão somente os optantes pela Carreira da Previdência, da Saúde e do Trabalho.
Quanto à questão da absorção das parcelas deferidas a título de PCCS, em face da instituição de novos regimes de vencimentos, é certo que o servidor público não possui direito adquirido à manutenção de tais valores, conforme a pacífica jurisprudência desta Corte de Contas e do Supremo Tribunal Federal sobre a matéria, in verbis:
RE 563.965, de relatoria da Ministra do STF Carmen Lúcia:
'DIREITOS CONSTITUCIONAL E ADMINISTRATIVO. ESTABILIDADE FINANCEIRA. MODIFICAÇÃO DE FORMA DE CÁLCULO DA REMUNERAÇÃO. OFENSA À GARANTIA CONSTITUCIONAL DA IRREDUTIBILIDADE DA REMUNERAÇÃO: AUSÊNCIA. JURISPRUDÊNCIA. LEI COMPLEMENTAR N. 203/2001 DO ESTADO DO RIO GRANDE DO NORTE: CONSTITUCIONALIDADE.
1. O Supremo Tribunal Federal pacificou a sua jurisprudência sobre a constitucionalidade do instituto da estabilidade financeira e sobre a ausência de direito adquirido a regime jurídico.
2. Nesta linha, a Lei Complementar n. 203/2001, do Estado do Rio Grande do Norte, no ponto que alterou a forma de cálculo de gratificações e, consequentemente, a composição da remuneração de servidores públicos, não ofende a Constituição da República de 1988, por dar cumprimento ao princípio da irredutibilidade da remuneração.
3. Recurso extraordinário ao qual se nega provimento.'
Todavia, no caso vertente, não se verifica mudança na carreira do instituidor da pensão, que continua até a presente data como integrante da Carreira da Seguridade Social e do Trabalho, conforme informação prestada pela unidade de origem, situação que pode ser ratificada pela comparação entre as parcelas que compõem a pensão civil com aquelas previstas nas tabelas remuneratórias dos servidores públicos (peça 26) .
O Tribunal de Contas da União já enfrentou situações similares, conforme se extrai dos excertos dos votos condutores das seguintes deliberações:
Acórdão 6251/2012-TCU-Primeira Câmara:
'Neste caso concreto, como o instituidor da pensão faleceu antes da publicação da MP nº 301/2006, convertida na Lei nº 11.355/2006, deve ser considerado como não optante pela nova carreira. Como consequência, os pensionistas fazem jus à parcela de PCCS incluída na base de cálculo do benefício, na forma de VPNI. Como o valor da pensão verificado nos autos foi apurado na data do óbito do ex-servidor e corretamente reajustado pelos índices previdenciários, não há irregularidade.'
Acórdão 144/2014-TCU-Primeira Câmara:
'9. Mais tarde, de modo similar, o pagamento do PCCS aos servidores da Carreira da Previdência, da Saúde e do Trabalho veio a ser regularizado por meio da MP 301/2006, convertida na Lei 11.355/2006. No âmbito desta Corte, tal regularização foi reconhecida por meio do Acórdão 2131/2006-TCU-Plenário.
10. Importante salientar que, em ambos os acórdãos do Plenário, restou assentado que as Leis 10.855/2004 e 11.355/2006 tiveram, no tocante ao PCCS, o efeito de convalidar atos de concessão até então eivados de ilegalidade, haja vista ter-se admitido a continuidade do recebimento da vantagem mesmo pelos servidores que optaram por não ingressar nas carreiras recém-criadas, ou seja, que mantiveram seu status quo ante.'
Dessa forma, não há motivo determinante para a absorção da rubrica PCCS dos proventos da beneficiária.
Com essas considerações, o Ministério Público de Contas sugere considerar justificado, pelo Núcleo Estadual do Ministério da Saúde/BA, o não cumprimento do item 1.7.1.1 do Acórdão 3494/2013-TCU-Plenário, pelo fato de o instituidor não ter optado pela Carreira da Previdência, da Saúde e do Trabalho, instituída pela Lei 11.355/2006."
	É o relatório.

não há

Procurador Júlio Marcelo de Oliveira.

PENSÃO CIVIL. REGISTRO. DETERMINAÇÃO À ORIGEM PARA EXCLUSÃO, DOS PROVENTOS, DE PARCELA ALUSIVA AO ADIANTAMENTO PECUNIÁRIO DE QUE TRATA A LEI 7.686/1988 ("PCCS"). MONITORAMENTO. DESCUMPRIMENTO, MOTIVADO POR POSSÍVEL FALHA NA REDAÇÃO DO DISPOSITIVO. REITERAÇÃO.

PENSÃO CIVIL (PCIV)

Secretaria de Fiscalização de Pessoal (SEFIP).

Por meio do Acórdão 3494/2013-TCU-Plenário, prolatado em 10/12/2013 (peça 9) , esta Corte deferiu o registro da pensão instituída pelo ex-servidor Adilson de Jesus Barreto e, paralelamente, determinou ao Núcleo Estadual do Ministério da Saúde na Bahia (NEMS-BA) que:
"1.7.1.1. faça cessar, no prazo de 15 (quinze) dias a contar da ciência desta deliberação, sob pena de responsabilidade solidária da autoridade administrativa omissa, o pagamento destacado, à sra. Olindete da Cunha Barreto [viúva do instituidor], da parcela alusiva ao chamado PCCS (rubrica '01485 VPNI PCCS-DEC. JUD TRAN.JULGADO') , haja vista já integrada aos proventos ordinários da pensionista, nos termos da Lei 11.355/2006, tratando-se, pois, de execução em excesso do respectivo provimento judicial".
2.	Notificados a respeito, os gestores do setor de pessoal do NEMS-BA informam que o ex-servidor, falecido em 1991, não chegou a optar pela nova carreira criada pela Lei 11.355/2006, de modo que os proventos da pensionista permanecem atrelados à antiga carreira da seguridade social e do trabalho (CSST) . Em função disso, entendem que, no caso, não há que se falar em absorção do PCCS (peça 12) .
3.	Em monitoramento, a Secretaria de Fiscalização de Pessoal (Sefip) , diante da manutenção da parcela na composição do benefício, propugna a reiteração da determinação e a audiência dos responsáveis. Para a unidade técnica, a absorção da vantagem não estaria condicionada à opção do servidor pela nova carreira, consoante entendimento fixado no Acórdão 1568/2009-TCU-Plenário. 
4.	O Ministério Público, todavia, embora reconheça que "o servidor público não possui direito adquirido à manutenção do PCCS", entende que, "no caso vertente, como não se verifica mudança na carreira do instituidor da pensão, que continua até a presente data como integrante da Carreira da Seguridade Social e do Trabalho, (...) não há motivo determinante para a absorção da rubrica PCCS dos proventos da beneficiária". Assim, "sugere considerar justificado o não cumprimento do item 1.7.1.1 do Acórdão 3494/2013-TCU-Plenário".
5.	Rogando vênias ao Parquet, acompanho, em linhas gerais, o posicionamento da secretaria especializada.
6.	De início, lembro que a controvérsia em torno do chamado PCCS teve origem em decisões judiciais que reconheceram aos empregados dos extintos INPS, INAMPS e IAPAS direito aos reajustes salariais, referentes aos meses de fevereiro a outubro de 1988, incidentes sobre a parcela denominada "adiantamento do PCCS", os quais, à época própria, teriam sido indevidamente suprimidos pela administração.
7.	Ocorre que, em setembro de 1992, por força da Lei 8.460/1992, o PCCS - concebido como antecipação compensável de um futuro plano de classificação de cargos e salários - foi incorporado em definitivo à remuneração regular de seus beneficiários. A partir daí, naturalmente, a manutenção da vantagem nos contracheques não mais se sustentava.
8.	Nada obstante, por meio da Medida Provisória 146/2003, convertida na Lei 10.855/2004, o Poder Executivo, buscando "resolver definitivamente uma pendência existente entre os servidores e o INSS, tanto na esfera administrativa, quanto judicial" (cf. Exposição de Motivos Interministerial 00377/2003/MP/MPS) , passou a admitir a continuidade da percepção do PCCS por todos aqueles que, no âmbito da autarquia, ainda tinham a parcela incluída - mesmo que indevidamente - em sua remuneração.
9.	Cerca de dois anos depois, por meio da MP 301/2006 (convertida na Lei 11.355/2006) , que criou a Carreira da Previdência, da Saúde e do Trabalho, idêntico tratamento foi dispensado aos servidores do Ministério da Previdência Social, do Ministério da Saúde, do Ministério do Trabalho e da Fundação Nacional de Saúde.
10.	De acordo com a norma, a opção pela nova carreira implicaria "renúncia às parcelas de valores incorporados à remuneração por decisão administrativa ou judicial, referentes ao adiantamento pecuniário de que trata o art. 8º da Lei nº 7.686, de 2 de dezembro de 1988" (art. 2º, § 2º, da Lei 11.355) , renúncia essa "limitada à diferença entre os valores de remuneração resultantes do vencimento básico vigente no mês de fevereiro de 2006 e os valores de remuneração resultantes do vencimento básico fixado para dezembro de 2011" (§ 3º do mesmo artigo) . 
11.	Ainda segundo a Lei, durante o processo, o PCCS seria convertido em diferença pessoal nominalmente identificada (DPNI) , "de natureza provisória" (art. 2º, § 4º) , redutível na proporção da implementação das novas tabelas de vencimento, a ser concluída em dezembro de 2011.
12.	Nesse cenário, o Tribunal entendeu que, embora a disciplina legal apenas aludisse aos optantes pela nova carreira, a regularização do PCCS - em específico - se estenderia a todos aqueles que então percebiam a vantagem, quer optantes, quer não (v. Acórdão 2131/2006-TCU-Plenário) .
13.	Os optantes, assim, teriam a absorção efetuada na forma da Lei 11.355/2006.
14.	Os não optantes, de outra parte, ficariam sujeitos ao regramento geral incidente sobre rubricas remuneratórias da espécie, em particular o disposto no art. 103 do Decreto-Lei 200/1967:
"Art. 103. Todo servidor que estiver percebendo vencimento, salário ou provento superior ao fixado para o cargo nos planos de classificação e remuneração, terá a diferença caracterizada como vantagem pessoal, nominalmente identificável, a qual em nenhuma hipótese será aumentada, sendo absorvida progressivamente pelos aumentos que vierem a ser realizados no vencimento, salário ou provento fixado para o cargo nos mencionados planos."
15.	Aliás, não se pode perder de vista que o PCCS teve sua gênese em decisões judiciais ou administrativas que determinaram a incidência de índices de reposição inflacionária sobre o adiantamento pecuniário concedido na década de 1980. É perfeitamente aplicável ao caso, portanto, a tese fixada pelo Supremo Tribunal Federal (STF) em regime de repercussão geral:
"A sentença que reconhece ao trabalhador ou servidor o direito a determinado percentual de acréscimo remuneratório deixa de ter eficácia a partir da superveniente incorporação definitiva do referido percentual nos seus ganhos" (RE 596.663-RJ; DJE 232, de 25/11/2014; ênfase acrescentada) .
16.	Na realidade, a combinação de vantagens de regimes jurídicos distintos ofende vetusta e remansosa jurisprudência da Corte Constitucional, como exemplifica a ementa da decisão proferida no RE 384.876, da relatoria do Ministro Sepúlveda Pertence:
"EMENTA: Serventuário da Justiça do Estado do Rio Grande do Norte: aplicação de lei local (LC est. 212/01) , que determinara nova fórmula de cálculo dos vencimentos dos membros do Ministério Público, aos quais são atrelados os do recorrido, Escrivão aposentado: pretensão à preservação de gratificação de 20% percebida anteriormente à nova lei: inexistência de violação do direito adquirido e da irredutibilidade de vencimentos: inconstitucionalidade do § 1º do artigo 29 da Constituição estadual, do qual derivara o acréscimo questionado, declarada pelo Supremo Tribunal no julgamento da ADIn 1730 (Moreira, DJ 7.3.2003) . 
1. Não tem o servidor público direito adquirido à manutenção de determinado regime de composição de vencimentos ou proventos; o que a Constituição lhe assegura é a irredutibilidade deles; garantia respeitada sempre que, da aplicação do novo sistema legal, não advenha decréscimo da soma total da remuneração paga. 
2. Incontroverso, que, em função da lei nova, os proventos totais do servidor não sofreram diminuição, mas, ao contrário, experimentaram elevação, deferir a preservação do acréscimo de 20% sobre os novos proventos, já superiores ao total anteriormente percebido, seria possibilitar, contra os princípios, o somatório de vantagens de regimes diversos."
17.	Pois bem, no caso da sra. Olindete da Cunha Barreto, seus proventos, em agosto de 2006 - logo após a edição da Lei 11.355/2006, que, repito, regularizou a inclusão do PCCS no benefício -, somavam R$ 2.589,32, aí incluído o PCCS de R$ 588,07 (peça 2, p. 1) . Em abril de 2013 - ano em que prolatado o Acórdão 3494/2013-TCU-Plenário, ora monitorado -, já chegavam a R$ 3.517,44, isso sem o PCCS (peça 1) . Hoje, estão em R$ 5.165,59, também sem o PCCS, como revela consulta ao Siape.
18.	Ora, esse expressivo acréscimo remuneratório, em termos percentuais, não decorreu de reajustes gerais do funcionalismo, e tampouco da aplicação dos índices de reajustamento dos benefícios pagos pelo regime geral de previdência (como no caso do Acórdão 6251/2012-TCU-Primeira Câmara, impropriamente citado pelo Ministério Público em seu parecer) , dado que o benefício percebido pela sra. Olindete detém paridade com os salários dos servidores da ativa. Antes, foi fruto de seguidas alterações no regime de composição dos vencimentos e proventos atrelados à carreira da seguridade social e do trabalho, à qual pertencia o instituidor, ainda que sua denominação não tenha sido alterada. Nesse sentido, menciono, entre outras:
	- a Lei 11.907/2009, que reestruturou amplamente as tabelas de vencimento básico dos cargos da CSST, suprimindo a vantagem pecuniária individual (VPI) da Lei 10.698/2003 e a Gratificação de Atividade Executiva (GAE) ; e
	- a Lei 12.702/2012, que instituiu a Gratificação de Desempenho de Atividades Médicas (GDM-Seguridade) e redefiniu os parâmetros e critérios de pagamento da Gratificação de Desempenho de Atividade da Seguridade Social e do Trabalho (GDASST) .
19.	Resta, pois, patente a antijuridicidade do pagamento contemporâneo da parcela PCCS à pensionista, devendo ser reiterada à origem a ordem para sua imediata interrupção, como sugere a Sefip.
20.	Sem embargo, deixo de acolher as propostas aditivas de ressarcimento dos valores indevidamente pagos no período e de audiência dos responsáveis.
21.	A meu juízo, o comando inserto no item 1.7.1.1 do Acórdão 3494/2013-TCU-Plenário, ora em monitoramento, ao consignar que a parcela alusiva ao PCCS se encontrava "já integrada aos proventos ordinários da pensionista, nos termos da Lei 11.355/2006", provavelmente induziu a erro os gestores do NEMS-BA, porquanto, como antes mencionado, o critério de absorção fixado na Lei 11.355 era de fato específico para os optantes pela nova carreira.
22.	Tenho, assim, por escusável a conduta dos gestores de pessoal do órgão.
23.	Diante do exposto, voto no sentido de que este Colegiado adote a deliberação que ora submeto a sua apreciação.
TCU, Sala das Sessões Ministro Luciano Brandão Alves de Souza, em 28 de maio de 2019.
BENJAMIN ZYMLER 
Relator